臺灣高等法院臺中分院刑事判決　　　　94年度上訴字第2151號
上　訴　人　臺灣苗栗地方法院檢察署檢察官
被　　　告　乙○○
選任辯護人　江錫麒律師
上列上訴人因被告偽造文書等案件，不服臺灣苗栗地方法院中華
民國94年 8月18日第一審判決 (民國93年度訴字第72號，起訴案
號：臺灣苗栗地方法院檢察署92年度偵字第 299號），提起上訴
，本院判決如下：
    主 　 文
上訴駁回。
    理　　由
一、本案經本院審理結果，認第一審判決被告無罪，經核並無不
    當，應予維持，並引用第一審判決書記載之證據及理由（如
    附件）。
二、上訴人即公訴人上訴意旨略稱：告訴人榕園公司並授權或同
    意被告代為行使告訴人對於順福公司請領工程之權利，並證
    人丁○○所證始與事實相合：（一）被告於91年11月 6日警
    訊時先陳稱：「我有持榕園公司印章及負責人戴如海印章至
    順福營造公司請領工程款共新台幣玖佰萬元、同意書係丁○
    ○於91年 3月中旬親自交給我的、順福公司請款單申請人簽
    章是我本人親自簽名、同意書切結書係丁○○親自交給我，
    再由我交給順福公司．．．」等語〔參偵查卷第40頁背面及
    41頁背面、40頁〕；嗣其於91年12月24日警訊時反謂: 「我
    從來沒有拿過榕園公司印章及戴如海印章，同意書是丁○○
    親自交給我的．．另切結書是丁○○交給桂紳公司．．」〔
    參偵查卷第二七頁〕；其於92年 6月26日偵訊時另供稱：「
    我有拿切結書、同意書在91年3月5日向順福公司請領工程款
    ，91年 4月間我們先把切結書、同意書的內容寫好，然後在
    苗栗市縣○路94號丁○○交付印章給我．．榕園公司向順福
    公司承包植栽部分工程，工程款900萬元．． 」等語〔參偵
    查卷第90、91頁〕；嗣其在鈞院另改稱: 沒有去順福公司90
     0萬元，亦從未拿過榕園公司之大、小章云云〔參鈞院卷93
    年 7月12日訊問筆錄第2、3頁、93年7月23日訊問筆錄第4頁
    、93年 8月20日訊問筆錄第4、7頁；鈞院卷第82頁至87頁〕
    ；以上足見被告自警、偵訊起至原審審理時，就被告有無持
    榕園公司大小章至順福公司簽立統一發票、如何結算及請款
    、有無一併攜同意書（依偵查卷第18頁所載日期為91年3月5
    日）及切結書（依偵查卷第18頁背面所載日期為91年5月3日
    ）、請領多少工程款等等情一再供詞反覆，前後不一。（二
    ）又證人丙○○於91年11月 6日警訊時陳稱：「我記得於91
    年 4月份，我是前往龍溪高灘地綠美化工程地當面向丁○○
    告知稱已到可領款之期限，為何尚未開出發票給予順福公司
    ．．、我完全沒有向戴先生拿取榕園公司印章及負責人印章
    及公司發票，向順福公司請領工程款．．」等語〔參偵查卷
    第43 、44頁面〕，並證人黃桂珍在原審94年 3月3日訊問時
    供證：「關於榕園公司 900萬元植栽工程部分是榕園公司向
    順福請款，因他們要開票給順福公司，並無陪同榕園公司向
    順福請款，只結算土木工程款3300萬元部分，榕園公司九百
    萬元植栽工程部分並無去結算．．榕園公司並無同意去向順
    福公司領900萬元款項．． 我沒有看過切結書，我沒有交切
    結書給順福公司，剛才陳麗莉說切結書、同意書是我們拿給
    他她的，但實際上我沒有拿，也沒有拿榕園公司印章。我有
    去領款，只是領我們桂紳公司之工程款及退還履約之保證金
    ．．」等語〔參鈞院卷第167頁及第169頁、第178至179頁〕
    ；顯見告訴人榕園公司並無授權或同意被告代為行使告訴人
    對於順福公司請領工程款之權利，而被告所陳，純係虛偽不
    實之供述。甚且，證人陳麗莉在原審94年3月3日訊問時固證
    稱：91年5月3日乙○○、黃桂珍、呂雲清 3人一起到順福公
    司，先由黃桂珍結算款項，結算後確定工程款項，由黃桂珍
    開發票，她（指陳麗莉）簽發支票由乙○○具；她是憑發票
    及印章付款等語〔參鈞院卷第 171頁〕；但經公訴人追問：
    「你剛才說請過程中，有看到些文件才付款？」，證人陳麗
    莉另證稱：他們告訴我們工程做到那裏，及我看到發票、請
    款單等語〔參鈞院卷第 172頁〕；嗣陪審法官再問：「你憑
    什麼付款？」證人陳麗莉改證稱：請款單、發票及他們會告
    訴我們工程做完畢，我們會請我們公司的人去工地現場看，
    然後再通知我們結果等語〔參鈞院卷第182 頁〕。以上足見
    ：順福公司要非僅憑發票、印章，當場即能進行結算並於當
    日結算完成同時即支付工程款，順福公司仍須進一估驗並審
    認榕園公司所承攬植栽工程部分之確切進度如何，方得進行
    所謂結算，並待苗栗縣政府估驗款撥款後，進而始得確認應
    付該部分植栽工程款項金額多寡，否則所謂結算將失所據！
    而此確認植栽工程部分之進度及結算，檢附發票並請款程序
    ，需耗費數日始得完成尚非一日即成就；是以，證人丁○○
    所證稱：開發票不等於請款，因請款有一定程序，開發票出
    去後，要等業主的通知才領錢等語，實屬信而有徵，自非無
    稽卸責之詞。（三）再參酌證人陳麗莉於91年10月29日警訊
    證稱：91年5月3日係乙○○攜帶榕園公司印章、負責人戴如
    海印章至順福公司請款；共請款新台幣玖佰萬元，切結書係
    乙○○當日拿給我，另同意書則在前些日子乙○○當日拿給
    我的，同意書（應指91年5月3日所書立切結書）附註是我寫
    的，請款單上之申請款、摘要均是我寫的，印章是乙○○當
    場蓋切結書、請款單上；請款單上簽章係乙○○本人簽名，
    可能漏簽一張請款單；切結書明由桂紳公司負責，是因桂紳
    公司承包順福公司土木工程部分與榕園公司認識．．順福公
    司與榕園公司有訂立合約，請款係依照工程進度；「（問：
    為何後龍溪高灘地綠美化工程植栽項目為完成，工程款已被
    乙○○領走新台幣900萬元？） 答：我係依照合約上之請款
    進度付款，之前乙○○把同意書交給順福公司，所以 91年5
    月 3日乙○○至本公司請款，我就把植栽項目工程款付給乙
    ○○，共開立 3張．．」；「（問：你有無通知榕園公司，
    植栽工程款已被乙○○領走？）答：我於91年9月5日有發函
    給榕園公司通知工程款已領清，然發票尚欠金額新台幣貳佰
    壹拾壹萬玖佰玖拾壹元」．．等語〔參偵查卷第47頁背面至
    49 頁、第18頁至25頁〕；嗣證人陳麗莉於92年6月26日偵訊
    時亦為相符證稱〔參偵查卷第91～93頁〕。但證人陳麗莉在
    原審94年3月3日訊問時卻改證稱：「（問：兩張請款單是同
    一天製作，還是分別製作的？）答：不是同一天製作。」、
    「（為何兩張都押91年5月3日？）答：我忘了。」、「（問
    ：偵卷19頁上面請款單金額211萬911元，是否針對偵卷22頁
    亞太銀行支票所示金額？）答：是。」．．91年5月3日乙○
    ○、黃桂珍、呂雲清三人一起到順福公司，先由黃桂珍結算
    款項，結算後確定工程款額，由黃桂珍開發票，我簽發支票
    由乙○○具領；是憑發票及印章付款等語；「（問：針對90
     0萬元植之栽工程款此件請款過程是何人與你接洽？）答：
    黃桂珍。」、「（問：蓋好章的切結書誰拿給你？）答：黃
    桂珍。」、「（問：為何你說2次簽發？）答：因 5月3日沒
    有那多錢，，所以5月3日先給他2張5月3日支票，另1張票是
    請他過幾天來，才給他5月30日的票。」、「（問：211萬即
    5月3日支票你交給黃桂珍，那為何上面沒有黃桂珍簽名？）
    答：我忘了請他簽。」、「（問：你為何要這樣寫？）答：
    因為錢都是由桂紳公司領走，我怕榕園公司的小包來向我們
    領錢。」．．「（問：章是誰蓋的？）答：通常領款是由乙
    ○○、黃桂珍、呂清雲三人一起來的，榕園公司及戴如海的
    章是由黃桂珍拿出來當場蓋的。」．．「（問：你說已結算
    900萬 ，那榕園公司有無完成工程？）答：應該是乙○○做
    的．．」、「（問：結算時期乙○○所做的九百萬元的植栽
    工程是否完成？）答：做完畢了。」、「（問：最後一次與
    乙○○何時結算？）答：支票開了，即91年5月3日。」等語
    〔參鈞院卷第170頁至182頁〕。證人陳麗莉於司法警察調查
    中所為之陳述，顯與審判中不符，其先前之陳述，與丁○○
    及被告於警局之陳述較相符，顯具有較可信之特別情況，且
    為證明犯罪事實存否所必要，其先前陳述，刑事訴訟法第15
    9之2條規定，應有證據能力。法院應予以採認參酌而未參酌
    ，顯有不當云云。查本件告訴人公司之公司印章、負責人印
    章、統一發票均係告訴人公司代理人羅愛珠之夫丁○○親自
    交給被告之秘書丙○○，交付時被告亦在場等情，業據證人
    丁○○在原審證述甚明，而證人順福公司之負責人詹朱淮於
    原審證稱：由於桂紳公司是屬於丙級營造，只能承包2500萬
    元的工程，所以桂紳公司向榕園公司借牌向順福公司承攪，
    都由乙○○及桂紳公司擔任保證人。可知榕園公司（告訴人
    公司）借牌給桂紳公司，相關公司就本件工程所能行使的價
    金請求權，應該都會授權給桂紳公司或與桂紳公司共同向順
    福公司承攪之被告。則告訴人公司之丁○○既將榕園公司之
    大小章、負責人印章、統一發票交給被告，由被告代為向順
    福公司請款，並授權行使本件據以請款之同意書、切結書及
    在請款單上用印，應屬理所當然之事，原判決已敘述甚詳，
    觀之被告以告訴人公司名義請領工程款後，告訴人公司當期
    （九十一年五、六月）就有申報由被告所代為開立之該筆植
    栽部分工程款，此有中區國稅局苗栗縣分局查證回函附原審
    卷可證，若告訴人公司未授權被告請領該筆工程款，何以被
    告請領該筆工程款後告訴人公司於當期之銷售額與稅額申報
    書，即申報該筆工程款，足證告訴人公司確有授權被告領取
    工程款。至被告之供詞前後有些微不符之處，並不能為被告
    不利之證據，再者證人陳麗莉於警訊、偵查中及原審均供述
    ，被告持同意書、切結書向順福公司請領工程款九百萬元，
    前後並無不符，上訴人認為其警訊供詞始為實在云云，似有
    誤會，綜上所述，上訴人之上訴為無理由，應予駁回。
據上論斷，應刑事訴訟法第三百六十八條、第三百七十三條，判
決如主文。
本案經檢察官甲○○到庭執行職務。
中　　華　　民　　國　　94　　年　　12　　月　　7 　　日
　　　　　　　刑事第二庭　審判長法　官　胡　森　田
                                法　官　方　艤　駐
                                法　官　陳　欣　安
上列正本證明與原本無異。
檢察官得上訴。
被告不得上訴。
如不服本判決應於收受送達後十日內向本院提出上訴書狀，其未
敘述上訴之理由者並得於提起上訴後十日內向本院補提理由書（
均須按他造當事人之人數附繕本）。
                                書記官　林　振　甫
中　　華　　民　　國　　94　　年　　12　　月　　8 　　日
                                                      Ｉ
